臺灣高等法院臺南分院刑事判決　　　　　九十一年度上易字第六二六號　Ａ
　　　上　訴　人
　　　即 自 訴人　丙　○　○.
　　　被　　　告　甲　○　○
右上訴人因被告恐嚇等案件，不服中華民國九十一年四月三日台灣台南地方法院第一
審判決（九十年度自字第四四三號），提起上訴，本院判決如左：
      主      文
上訴駁回。
      理      由
一、自訴及追加自訴意旨略以：詳如附件一、二自訴狀所載。
二、按犯罪事實應依證據認定之，無證據不得推定其犯罪事實；又不能證明被告犯罪
    者，應諭知無罪判決，刑事訴訟法第一百五十四條第一項、第三百零一條第一項
    分別定有明文。又刑事訴訟法上所謂認定犯罪事實證據，係指足以認定被告確有
    犯罪行為積極證據而言（最高法院廿九年上字第三一○五號判例參照）。另事實
    認定，應憑證據，如未能發現相當證據，或證據不足以證明，自不能以推測或擬
    制方法，為裁判基礎（最高法院四十年台上字第八六號判例參照）。又犯罪事實
    ，所憑證據，雖不以直接證據為限，間接證據亦包括在內，然無論直接或間接證
    據，為其訴訟上證明，須於通常一般人均不致於有所懷疑，而得確信其為真實程
    度者，始得據為有罪認定，倘其證明尚未達到此一程度，而有合理性懷疑存在時
    ，即無從為有罪認定（最高法院七十六年台上字第四九八六號判例參照）。另告
    訴人之告訴，係以使被告受刑事訴追為目的，是其陳述是否與事實相符，仍應調
    查其他證據以資審認（最高法院五十二年台上字第一三○○號判例意旨參照）。
三、本件自訴意旨認被告涉有刑法第三百零九條妨害名譽及刑法第三百零五條恐嚇危
    害安全罪嫌，無非以其錄有被告於自訴狀所載時地（即九十年十二月廿日晚上八
    至十一時許，及九十一年一月廿八日晚上八時至十時三十五分許，分別在台南縣
    新化鎮○○路六三號二樓被告甲○○住處），以自訴狀所載內容，妨害自訴人名
    譽及恐嚇自訴人危害安全為其所憑論據，並提出錄音帶二捲及相關譯文為據。
四、然按刑法第三百零九條規定妨害名譽罪成立，須出於「公然」為之，始克相當。
    而所謂「公然」，係指不特定人或多數人得以共見共聞之狀況而言。若非出於公
    然者，縱令其內容係任意謾，亦與上開要件不符，自不成立本罪。至刑法第三
    百十條規定誹謗罪之成立，則須意圖散布於眾，而指摘或傳述足以毀損他人名譽
    之事者，始足當之。是前者侮辱罪，以公然為成立要件，非公然之侮辱，即不成
    立犯罪；而後者誹謗罪，則須有散布於眾意圖，雖非公然，僅私相指摘，苟有欲
    使人傳播轉述，足以毀損他人名譽之事時，即應成立誹謗罪。另刑法第三百零五
    條恐嚇危害安全罪，則係以加害生命、身體、自由、名譽、財產之事，恐嚇他人
    致生危害於安全者，始足構成，是其受禍害之通知者，必須心生畏怖，而有不安
    全感覺，始足當之。倘若行為人恐嚇行為，對被害人安全並未產生危險與實害者
    ，即與此一要件不符，自非可繩以本罪（最高法院廿七年四月十七日決議參照）
    。又恐嚇罪與一般咒語或咀咒，亦有不同，即恐嚇罪加害事由，其發生與否，須
    為行為人所得控制或左右者，始克相當。若係一般咒語或咀咒，則係以神鬼災禍
    或天意不可確定之事相告，其發生與否，顯非行為人所得控制或左右，自與恐嚇
    要件有異，要難以本罪相繩。
五、訊據被告甲○○固供承於右述時地，在其家中，以電話向被告責之事實。惟堅
    決否認有右述妨害名譽與恐嚇危害安全犯行，辯稱：伊當時因喝酒，在酒醉的情
    形下，打電話給自訴人罵他，但均是在伊家中打電話罵的，現場均沒有人。伊也
    都沒有向別人轉述這些話。此是伊因喝酒，一時糊塗，出言不順罵的，伊並無侮
    辱自訴人的意思，也不知自訴人有錄音；事後伊很後悔，伊願意向自訴人道歉等
    語（詳原審卷卅頁）。經查：
  (一)本件依雙方所舉證人乙○○到庭供稱：伊認識自訴人，是看報紙認識的，伊不知
    被告與自訴人有發生爭執，伊是事後經被告告知自訴人告被告，伊才知他們有爭
    執，伊是從自訴人口中得知被告辱罵自訴人內容，伊不知被告如何罵自訴人，也
    不知被告何時罵自訴人，被告罵自訴人時，伊並不在場，也不清楚什麼情況，當
    時伊是有到被告家裡，但不知道日期，當初因伊與自訴人是男女朋友，因自訴人
    住高雄，有時太晚無法回去，即住在伊家，但自訴人去年三月份，自行取走伊家
    鑰匙，伊那天是打電話要跟自訴人取回鑰匙，自訴人不願意返還，被告聽到，因
    被告比較熱心，即說要向自訴人講講看，結果伊將電話給被告聽時，自訴人已經
    將電話掛斷，伊即回去，故被告有無打電話給自訴人三字經，伊根本沒有聽到
    ，其後事情，伊就不清楚等語（詳原審卷四六頁）。由此可見，本件顯然除被告
    與自訴人外，並無第三人聽聞被告責罵自訴人，至為灼然。而被告為上開行為時
    ，係以私密性甚高電話，自非公然為之甚明。
  (二)此外，自訴人並未提出，其他人得以共見共聞事證，以供法院調查或審酌，足證
    被告辯稱，其無公然侮辱自訴人之犯意屬實。又自訴人所提出錄音帶，係自訴人
    所錄，並非被告所錄加以散布，已據自訴人自承在卷（詳原審卷四七頁）。是被
    告顯無意圖散布於眾，而指摘或傳述足以毀損他人名譽情事，應屬無疑。
  (三)再者，觀諸自訴人所提錄音譯文內容，以自訴人聽到後，並未立即報案處理，可
    知自訴人，其並未被告言語而生畏怖。另就被告所用：「幹你娘，你不知那一天
    被殺死、幹你娘、你家死人、幹你娘（詳原審卷二頁自訴狀）」、「你家死人，
    你家死人，你家死幾百人，幹你娘（詳原審卷廿四頁追加自訴狀）」等話語觀之
    ，被告均夾帶著「三字經」責罵自訴人，顯見應係被告一時氣憤，未經思慮，所
    說的氣話，與一般咒語無異，尚與上揭刑法恐嚇罪之惡害，限於行為人所可左右
    或得控制者有別，已如前述。則依前說明，被告所為自與刑法第三百零五條所定
    恐嚇危害安全罪構成要件不合，自不得遽以刑法恐嚇罪相繩，應不待言。
六、此外復查無其他積極證據，足資證明被告涉有自訴人所指妨害名譽與恐嚇危害安
    全罪嫌。綜上本件被告犯罪，尚屬不能證明，自應為無罪諭知，以昭公允。
七、原判決以被告罪嫌不足，因而諭知被告無罪判決。本院經核原判決認事用法，均
    無違誤。自訴人上訴意旨，猶執陳詞，指摘原判決不當，為無理由，應予駁回。
據上論斷，應依刑事訴訟法第三百六十八條，判決如主文。
中    華    民    國      九十一      年      八      月      二十二    日
                                  臺灣高等法院臺南分院刑事第一庭
                                      審判長法官  茆    臺    雲
                                            法官  蔡    長    林
                                            法官  董    武    全
右正本證明與原本無異。
不得上訴。
                                      法院書記官  黃    全    忠
中    華    民    國      九十一      年      八      月      二十八    日
